【裁判字號】    99,訴,239
【裁判日期】    990319
【裁判案由】    強盜
【裁判全文】
臺灣彰化地方法院刑事判決               99年度訴字第239號
公  訴  人  臺灣彰化地方法院檢察署檢察官
被      告  丙○○
指定辯護人  本院公設辯護人乙○○
上列被告因強盜案件，經檢察官提起公訴（99年度偵字第832 號
），本院判決如下：
    主  文
丙○○意圖為自己不法之所有，攜帶兇器，以強暴至使不能抗拒
，而取他人之物，累犯，處有期徒刑捌年。扣案尖刀壹把、口罩
壹個均沒收。
    事  實
一、丙○○前因施用毒品案件，經本院以93年度訴字第20號判決
    處有期徒刑9 月、5 月，應執行有期徒刑1 年確定；另因施
    用毒品案件，經本院以93年度訴字第681 號判決處有期徒刑
    1 年、7 月，應執行有期徒刑1 年6 月確定；上開罪刑經送
    監接續執行，於民國94年10月18日縮短刑期假釋出監付保護
    管束，嗣經撤銷假釋，入監執行殘刑10月又14日，於96年6
    月7 日執行完畢；另因施用毒品案件，經臺灣高等法院臺中
    分院以95年度上訴字第2422號判決處有期徒刑7 月、9 月，
    應執行有期徒刑1 年確定；再因竊盜案件，經本院以95年度
    易字第964 號判決處有期徒刑4 月、7 月，應執行有期徒刑
    8 月確定；又因施用毒品及竊盜案件，經本院分別以96年度
    訴字第527 號、95年度易字第1464號判決各處有期徒刑7 月
    確定；上開數案嗣經臺灣高等法院臺中分院以96年度聲減字
    第1755號裁定減刑並定應執行刑為有期徒刑1 年6 月確定，
    經送監執行，於97年10月18日縮刑期滿執行完畢。仍不知警
    惕，於99年1 月9 日上午5 時許，因見彰化縣線西鄉○○路
    ○ 段898 號之「新富便利商店」內僅有店員甲○○一人，竟
    意圖為自己不法之所有，基於強盜之犯意，先配戴其所有之
    口罩以遮掩面部特徵，並於同日上午5 時14分許（起訴書誤
    載為同日上午5 時15分許），持其所有客觀上足供兇器使用
    之尖刀1 把至該商店櫃檯，向甲○○稱「我要錢」等語，並
    以左手按壓甲○○之頭部及肩膀，右手持尖刀抵住甲○○頸
    部之強暴方式，至使甲○○不能抗拒，將櫃檯收銀機打開，
    丙○○乃自收銀機中取得現金新臺幣5,000 元，而以此方式
    強盜得手。嗣經警調閱監視錄影畫面，循線察知丙○○涉案
    ，並經丙○○同意搜索，而在彰化縣秀水鄉○○街230 號、
    彰化縣鹿港鎮草港巷125 號分別扣得上開尖刀1 把、口罩1
    個，查悉上情。
二、案經甲○○訴由彰化縣警察局鹿港分局報告臺灣彰化地方法
    院檢察署檢察官偵查起訴。
    理  由
壹、證據能力部分
一、查被告丙○○所為不利於己之陳述，並無出於強暴、脅迫、
    利誘、詐欺、疲勞訊問、違法羈押或其他不正之方法，亦非
    違反法定障礙事由經過期間不得訊問或告知義務之規定而為
    ，依刑事訴訟法第156 條第1 項、第158 條之2 規定，應認
    均有證據能力。
二、按被告以外之人於審判外之言詞或書面陳述，除法律有規定
    者外，不得作為證據，刑事訴訟法第159 條第1 項固有明文
    ，惟被告以外之人於審判外之陳述，雖不符合同法第159 條
    之1 至第159 條之4 規定，但經當事人於審判程序同意作為
    證據，法院審酌該言詞陳述或書面陳述作成時之情況，認為
    適當者，亦得為證據，當事人、代理人或辯護人於法院調查
    證據時，知有第159 條第1 項不得為證據之情形，而未於言
    詞辯論終結前聲明異議者，視為有前項之同意，此觀同法第
    159 條之5 規定即明。查本判決後開引用各該被告以外之人
    於審判外之陳述（包含書面陳述），皆屬傳聞證據，惟當事
    人及辯護人雖知上開證據資料為傳聞證據，仍於本院準備程
    序及審判期日中對各該證據資料均表示同意或無意見而不予
    爭執，且迄至言詞辯論終結前亦未再聲明異議，本院審酌上
    開證據資料製作時之情況尚無違法不當等瑕疵，且與本案具
    有關連性，認為以之作為證據應屬適當，揆諸前開規定，爰
    逕依刑事訴訟法第159 條之5 規定，認前揭證據資料均具有
    證據能力。
三、本案其餘非供述證據，當事人及辯護人均同意全部證據之證
    據能力，本院審酌該等證據作成及取得之程序均無違法之處
    ，是後述所引用證據之證據能力均無疑義，合先敘明。
貳、實體部分
一、上揭犯罪事實，業據被告於警詢、偵訊及本院審理時坦承不
    諱（偵卷第4 、45頁，本院卷第23、39頁），核與證人即告
    訴人甲○○於警詢、偵訊之證述相符（偵卷第6 、8 、38頁
    ），並有監視器翻拍照片4 張、現場及扣案物照片10張（偵
    卷第20至26頁），及尖刀1 把、口罩1 個扣案可證。另經本
    院勘驗新富便利商店櫃檯之監視器錄影光碟，錄影畫面顯示
    被告於99年1 月9 日上午5 時1 分44秒許至上午5 時2 分3
    秒許、同日上午5 時6 分50秒許至上午5 時7 分38秒許，先
    後2 次進入該商店觀察現場狀況後，於同日上午5 時14分22
    秒許，再度進入該商店，並走向櫃檯與告訴人甲○○交談，
    嗣於同日上午5 時14分51秒許，以右手自後方取出尖刀，撲
    向告訴人，並以左手先按住告訴人頭部，再抓住告訴人左肩
    ，右手尖刀往前靠近告訴人，告訴人不斷掙扎，被告以右手
    持刀抵住告訴人左頸部後，告訴人停止掙扎並站起打開收銀
    機後向後退，被告乃自行自收銀機取出金錢放入其黑色斜背
    袋中，並於同日上午5 時16分4 秒許離開該商店，有本院準
    備程序筆錄1 份附卷為憑（本院卷第24至25頁），核與被告
    自白及證人甲○○證述內容均相符，足認被告確有以上開持
    刀強壓之方式取走告訴人甲○○所管領之財物。綜上，本案
    事證明確，被告犯行堪以認定，應依法論科。
二、按強盜罪與恐嚇取財罪，同以意圖為自己或第三人不法所有
    為主觀違法要件，其所異者，在實施之手段不同：強盜罪以
    目前危害或施用強暴、脅迫等不正方法至使被害人不能抗拒
    ，而達於喪失意思自由之程度；恐嚇取財罪，則係以將來之
    惡害通知被害人使其生畏怖心，或以現時之危害通知被害人
    ；若當場施以強暴脅迫達於不能抗拒程度，即係強盜行為，
    不能論以恐嚇罪名（最高法院65年臺上字第1212號判例意旨
    可參）。又強盜罪之所謂「不能抗拒」，係指行為人所為之
    強暴、脅迫等不法行為，就當時之具體事實，予以客觀之判
    斷，足使被害人身體上或精神上達於不能或顯難抗拒之程度
    而言，即應以通常人之心理狀態為準；如行為人所實施之不
    法手段足以抑制通常人之抗拒，使之喪失自由意思，即與不
    能抗拒之意義相當；且祇須該強暴、脅迫手段抑壓被害人之
    抗拒，足以喪失其意思自由為已足，縱令被害人實際並無抗
    拒行為，仍於強盜罪之成立，不生影響。再按強盜罪之行為
    態樣包含強暴與脅迫，所謂強暴，係直接或間接對於人之身
    體施以暴力，以壓制被害人之抗拒之狀態而言；脅迫則係指
    行為人以威嚇之方法，使被害人心理上產生恐懼，以達到至
    使不能抗拒之程度（最高法院94年度臺上字第7041號判決意
    旨足參）。查被告以左手強壓告訴人頭部及肩膀、右手持刀
    抵住告訴人頸部之方式壓制告訴人之抗拒，其行為已直接對
    於告訴人之身體施以暴力，自屬強暴之手段，又該尖刀為金
    屬製品，甚為鋒利，一旦以之揮砍、戳刺，即足以對人體造
    成相當程度之損傷，甚至害及生命，觀諸告訴人因遭被告持
    刀抵住頸部，而停止掙扎並打開收銀機任由被告取走現金之
    情形，被告之強暴手段，顯已對告訴人之人身安全造成極度
    緊迫之危險，一般人身處此種情境，當足以感受自身生命、
    身體、安全所可能遭受之危險，於客觀上已達到使一般人在
    心理上已喪失自由意志而處於不能抗拒之狀態，此由告訴人
    停止掙扎而開啟收銀機之情狀以觀，亦屬灼然。從而，被告
    所為持刀壓制之強暴手段，已至使告訴人不能抗拒之程度，
    其所為核屬強盜行為，洵堪認定。
三、按刑法第321 條第1 項第3 款所稱「攜帶兇器而犯之者」，
    係以行為人攜帶兇器為其加重條件，此所謂兇器，其種類並
    無限制，凡客觀上足對人之生命、身體、安全構成威脅，具
    有危險性之兇器均屬之，且祇須犯罪時攜帶此種具有危險性
    之兇器為已足，並不以攜帶之初有行兇之意圖為必要（最高
    法院79年度臺上字第5253號判例要旨可供參照）。查被告為
    上開強盜犯行時所持之尖刀1 把，為金屬材質，全長34公分
    ，刀刃長23公分，其刀尖及刀刃均尖銳鋒利，業經本院勘驗
    屬實（本院卷第24頁背面），堪認該把尖刀堅硬鋒銳，客觀
    上足為對人之生命、身體、安全構成威脅，屬上開規定所稱
    之「兇器」無訛。
四、核被告所為，係犯刑法第328 條第1 項強盜罪，而有同法第
    321 條第1 項第3 款攜帶兇器之加重處罰情形，應論以刑法
    第330 條第1 項加重強盜罪。另按強盜罪以強暴、脅迫等方
    法，至使不能抗拒為構成要件之一，當然含有妨害被害人自
    由之性質，故犯強盜罪而有妨害被害人之自由時，是否另論
    以妨害自由罪名，應就行為人之全部犯罪行為實施過程加以
    觀察；若該妨害自由之行為，雖係行為人為達強盜之目的所
    實施之方法行為之一，但未能認為即係強盜行為之開始著手
    者，應認係併犯妨害自由罪及強盜罪。反之，若該妨害自由
    之行為顯可認為即係強盜行為之開始著手者，則應成立單一
    之強盜罪，而無併論以妨害自由罪之餘地（最高法院96年度
    臺上字第3583號判決意旨可參）。被告以持刀壓制之強暴手
    段命告訴人甲○○交付財物，此強暴手段乃其上開強盜犯行
    中之強暴行為，故此部分尚無另行成立剝奪他人行動自由或
    強制罪之餘地，附此說明。被告前因施用毒品案件，經本院
    以93年度訴字第20號判決處有期徒刑9 月、5 月，應執行有
    期徒刑1 年確定；另因施用毒品案件，經本院以93年度訴字
    第681 號判決處有期徒刑1 年、7 月，應執行有期徒刑1 年
    6 月確定；上開罪刑經送監接續執行，於94年10月18日縮短
    刑期假釋出監付保護管束，嗣經撤銷假釋，入監執行殘刑10
    月又14日，於96年6 月7 日執行完畢；另因施用毒品案件，
    經臺灣高等法院臺中分院以95年度上訴字第2422號判決處有
    期徒刑7 月、9 月，應執行有期徒刑1 年確定；再因竊盜案
    件，經本院以95年度易字第964 號判決處有期徒刑4 月、7
    月，應執行有期徒刑8 月確定；又因施用毒品及竊盜案件，
    經本院分別以96年度訴字第527 號、95年度易字第1464號判
    決各處有期徒刑7 月確定；上開數案嗣經臺灣高等法院臺中
    分院以96年度聲減字第1755號裁定減刑並定應執行刑為有期
    徒刑1 年6 月確定，經送監執行，於97年10月18日縮刑期滿
    執行完畢，有臺灣高等法院被告前案紀錄表可稽，被告於有
    期徒刑執行完畢後5 年內又故意再犯本案之罪，為累犯，應
    依刑法第47條第1 項規定，加重其刑。爰審酌被告正值壯年
    ，不思以正當途獲取個人所需，竟圖以強盜之方式取得他人
    財物，犯罪之動機、目的可議，且以攜帶兇器之方式，強盜
    財物，行徑惡劣，對告訴人造成心理之驚嚇甚鉅，所為嚴重
    危害社會治安，暨審酌其素行、犯後態度及告訴人受害情形
    等一切情狀，認公訴人請求量處有期徒刑8 年之刑，核屬妥
    適，爰量處如主文所示之刑，以示懲儆。末查扣案尖刀1 把
    、口罩1 個，均係被告所有，供其為本案加重強盜犯行所用
    之物，爰依刑法第38條第1 項第2 款規定宣告沒收。
據上論斷，應依刑事訴訟法第299 條第1 項前段，刑法第330 條
第1 項、第47條第1 項、第38條第1 項第2 款，判決如主文。
本案經檢察官鄭智文到庭執行職務。
中    華    民    國    99    年    3     月    19    日
                  刑事第一庭    審判長法官  余仕明
                                法      官  葛永輝
                                法      官  楊舒嵐
以上正本證明與原本無異。
如不服本判決應於收受判決後10日內向本院提出上訴書狀，並應
敘述具體理由；其未敘述上訴理由者，應於上訴期間屆滿後20日
內向本院補提理由書(均須按他造當事人之人數附繕本)「切勿逕
送上級法院」。
告訴人或被害人對於判決如有不服具備理由請求檢察官上訴者，
其上訴期間之計算係以檢察官收受判決正本之日期為準。
中    華    民    國    99    年    3     月    19    日
                                書  記  官  陳如玲
附錄論罪科刑法條：
刑法第330條第1項
犯強盜罪而有第321 條第1 項各款情形之一者，處7 年以上有期
徒刑。

司法院資訊處製作；財團法人民間司法改革基金會備份。
